臺灣士林地方法院交通事件裁定　　　　　　　　　　九十三年度交聲字第八０九號
　　原處分機關　臺北市交通事件裁決所
　　異議人即
　　受處分人　　甲○○
右受處分人因違反道路交通管理處罰條例案件，對於台北市交通事件裁決所於民國九
十三年八月三十日所為之北市裁三字第二二─ＡＣＵ三一一０一六號處分（原處分案
號：台北市政府警察局舉發違反道路交通管理事件通知單北市警交大第ＡＣＵ三一一
０一六號）聲明異議，本院裁定如左：
    主  文
原處分撤銷。
甲○○不罰。
    理  由
一、原處分意旨略以：異議人即受處分人甲○○於民國九十三年七月十一日晚上十一
    時五十五分，騎乘ＣＨＺ─六六三號機車，於台北市○○路○段二０三巷口經警
    攔停舉發「在劃有分向限制線路段迴車」違規，依道路交通管理處罰條例第四十
    九條第二款，處罰鍰新臺幣九佰元整，並依同條例第六十三條第一項第一款記違
    規點數一點。
二、聲明異議意旨略以：伊當時確實騎乘機車於內湖路一段一二０巷迴車至同路段二
    ０三巷口，但該路段一二０巷口並未有劃分向限制線，據此聲明異議云云。
三、按行政罰因以行政義務之違反，為其可罰性之依據，而於責任要件上無刑事制裁
    法以處罰故意犯為原則、處罰過失犯為例外理論之適用，亦未設類似刑法關於過
    失犯之處罰，以法律有明文規定者為限之法文，惟此非謂行政罰不以有責性為主
    觀要件，蓋其處罰仍帶有對於違反行政義務之不法行為加以非難、制裁之內涵，
    自以行為人之行為出於故意或過失為必要。司法院大法官會議釋字第二七五號解
    釋文：「人民違反法律上之義務而應受行政罰之行為，法律無特別規定時，雖不
    以出於故意為必要，仍須以過失為其責任條件。但應受行政罰之行為，僅須違反
    禁止規定或作為義務，而不以發生損害或危險為其要件者，推定為有過失，於行
    為人不能舉證證明自己無過失時，即應受處罰。」，即宣示相同意旨，可資參照
    。
四、訊據受處分人甲○○固坦承於上開時、地確有騎乘機車由內湖路一段東向西方向
    轉入二０三巷等情，惟堅決否認有在劃有分向限制線路段迴車之交通違規行為等
    語。經查：本件案發時，受處分人所騎乘機車固有在該路段一二０巷口迴車之行
    為，惟細譯證人即舉發之員警所提後來所拍照之照片，該路段一二０巷口並未劃
    有分向限制線，此有警員拍攝之現場照片四幀附卷可稽，且參諸證人即當時舉發
    之員警張福明到庭結證稱：伊所說的分向限制線路段迴車是在內湖路一段一二０
    巷口，當時伊並不知道該路口有沒有設雙黃實線，伊的位置那時看不到內湖路一
    段一二０巷是否劃有分向限制線，受處人是違規迴轉等語（見本院九十三年十月
    七日訊問筆錄），足見該路段於舉發時是否劃有分向限制線？舉發員警亦無法究
    明，是以本件舉發員警就基礎違規事實有所誤認，受處分人辯稱伊根本不知該巷
    口有設分向限制線等情，尚非無據，從而，自難期待市民於本件情形，除信賴標
    線以定其行止外，尚有何知悉巷口不得迴轉之義務。此種路段毫無標示致人民誤
    判之風險，本不應由人民負擔，而應由政府機關承擔責任。揆諸大法官會議釋字
    第二七五號解釋意旨，應認受處分人並無故意或過失之責任條件，原處分未予詳
    查，遽予裁罰，尚有未洽，本件異議為有理由，原處分應予撤銷，另諭知異議人
    不罰。
六、據上論斷，應依道路交通案件處理辦法第二十條前段，裁定如主文。
中　　　華　　　民　　　國　　九十三　　年　　　十　　　月　　 十二 　　日
                                    臺灣士林地方法院交通法庭
                                        法　官  王  俊  雄
右正本證明與原本無異。
如不服本裁定應於送達後五日內向本院提出抗告狀。
                                        書記官  許  秋  莉
中　　　華　　　民　　　國　　九十三　　年　　　十　　　月　　 十二 　　日
